【裁判字號】    98,家抗,40
【裁判日期】    980825
【裁判案由】    代管遺產管理費用
【裁判全文】
臺灣臺北地方法院民事裁定              98年度家抗字第40號
抗  告  人  丙○○
            乙○○
上列抗告人聲請代管被繼承人甲○○遺產之管理費用事件，對於
中華民國98年4月30日本院97年度家聲字第684號裁定提起抗告，
本院裁定如下：
    主        文
抗告駁回。
抗告費用新臺幣壹仟元由抗告人負擔。
    理        由
一、抗告人於原審聲請意旨及抗告意旨略以：抗告人為被繼承人
    甲○○之堂弟，甲○○於民國92年1月6日因病入院，抗告人
    即負起日夜照顧甲○○之責，並受其指示代為管理財務。嗣
    甲○○於92年1月23日死亡，因其在台至親僅有抗告人，且
    甲○○在大陸之胞弟陳中儀、胞妹陳萱就第一順位繼承人陳
    麒安繼承地位有所爭執，是自甲○○死亡至確認陳麒安與甲
    ○○親子關係不存在，再經陳中儀、陳萱向鈞院聲請指定財
    政部國有財產局為甲○○之遺產管理人，前後5年期間抗告
    人代管甲○○遺產善盡管理之責，並將其遺產編造列冊移交
    接管，爰依民法第1177、1183條、財政部所頒代管無人承認
    繼承遺產作業要點第14條第3款之規定，聲請酌定抗告人代
    管被繼承人甲○○之遺產之報酬。原審駁回抗告人之聲請，
    自有未當，為此提起抗告，求為廢棄原裁定等語。
二、按遺產管理人係經由親屬會議所選定者，該遺產管理人得請
    求報酬，其數額由親屬會議按其勞力及其與被繼承人之關係
    酌定之，若親屬會議不能召開或召開有困難時，該遺產管理
    人得聲請法院酌定之，此觀民法第1177條、第1178條、第11
    83條及非訟事件法第166條第1項第3款規定自明。次按遺產
    管理人若係經由法院指定或為法定遺產管理人時，因被繼承
    人並無親屬會議可資酌定報酬數額，故遺產管理人得依非訟
    事件法第166條第1項第3款規定向法院聲請代管遺產報酬。
    準此，須符合上開法定要件，始得聲請法院酌定代管遺產報
    酬。
三、本件抗告人既非經由被繼承人甲○○之親屬會議所選定之遺
    產管理人，亦非經由法院所選任之遺產管理人，揆諸前揭說
    明，其聲請法院酌定其代管被繼承人甲○○之遺產之報酬，
    於法無據，不應准許。原審駁回抗告人之聲請，經核於法並
    無違誤，抗告意旨指摘原裁定不當，求予廢棄，為無理由，
    應予駁回。爰裁定如主文。（至抗告人主張其代管被繼承人
    甲○○之遺產5年間實際負起管理之責任與辛勞，得向被繼
    承人甲○○之遺產管理人財政部國有財產局台灣北區辦事處
    請求報酬云云，係其得否另循訴訟向該處請求之另一問題，
    附此敘明）
中    華    民    國    98    年    8    月   25      日
                    家事法庭審判長法  官  曾部倫
                                  法  官  吳素勤
                                  法  官  黃桂興
以上為正本係照原本作成。
本裁定除以適用法規顯有錯誤為理由，並經本院許可外，不得再
抗告。
如提起再抗告，應於收受送達後10日內委任律師為代理人向本院
提出再抗告狀，同時表明再抗告理由，且繳納再抗告費新臺幣
1,000元。
中    華    民    國    98    年    8    月   25      日
                                  書記官  陳俐妙


司法院資訊處製作；財團法人民間司法改革基金會備份。
